【裁判字號】    97,交聲,1246
【裁判日期】    970729
【裁判案由】    違反道路交通管理處罰條例聲明異議
【裁判全文】
臺灣臺北地方法院交通事件裁定        97年度交聲字第1246號
異議人即
受處分人  甲○○
上列異議人即受處分人因違反道路交通管理處罰條例案件，對於
臺北市交通事件裁決所於民國97年 3月27日所為之處分（原處分
案號：北市裁二字第裁22-Z00000000號），聲明異議，本院裁定
如下：
    主  文
異議駁回。
    理  由
一、按汽車行駛高速公路，應依速限標誌指示，高速公路交通管
    制規則第五條第一項前段定有明文。汽車行駛於高速公路，
    不遵行車管制而有行車速度超過規定之最高速限之行為者，
    處汽車駕駛人新臺幣（下同）三千元以上六千元以下罰鍰，
    道路交通管理處罰條例第三十三條第一項第一款亦有明文。
    而汽車駕駛人有前開條例第三十三條第一項規定之情形者，
    除依該條項處罰鍰外，並予記違規點數一點，同條例第六十
    三條第一項第一款亦有明文。又小型車駕駛人如違反前開條
    例第三十三條第一項第一款之規定，其行車速度超過規定之
    最高速限未滿二十公里，且於舉發通知單上所載應到案期限
    內繳納罰鍰或到案聽候裁決者，依違反道路交通管理事件統
    一裁罰基準及處理細則第四十四條第一項暨違反道路交通管
    理事件統一裁罰基準表之規定，應處以三千元罰鍰，並予記
    違規點數一點；如其行車速度超過規定之最高速限二十公里
    以上未滿四十公里，且於舉發通知單上所載應到案期限內繳
    納罰鍰或到案聽候裁決者，依違反道路交通管理事件統一裁
    罰基準及處理細則第四十四條第一項暨違反道路交通管理事
    件統一裁罰基準表之規定，則應處以三千五百元罰鍰，並予
    記違規點數一點。
二、本件原處分機關臺北市交通事件裁決所係以：異議人即受處
    分人甲○○於民國九十七年一月十九日下午一時三十五分許
    ，駕駛車號一五六六—ＤＷ號自用小客車，沿國道五號高速
    公路北上行駛，途經該路段北上四十點七公里處時，未依該
    路段速限標誌（九十公里）指示，行車速度竟高達一百一十
    九公里，而遭舉發單位內政部警政署國道公路警察局第九警
    察隊蘇澳分隊警員乙○○及丙○○以雷射測速儀器採證，並
    以異議人有違反前揭道路交通管理處罰條例第三十三條第一
    項第一款規定之行為製單舉發，嗣異議人於舉發通知單上所
    載應到案日期（即同年二月三日前）向原處分機關提出申訴
    ，經原處分機關函請舉發單位調查結果，仍認異議人確有前
    開違規行為，原處分機關乃於同年三月二十七日依前揭道路
    交通管理處罰條例第三十三條第一項第一款、違反道路交通
    管理事件統一裁罰基準及處理細則第四十三條、第四十四條
    、第六十七條暨違反道路交通管理事件統一裁罰基準表之規
    定，裁處異議人罰鍰三千五百元，並依同條例第六十三條第
    一項第一款規定，併予記違規點數一點。
三、異議意旨略以：異議人行車時，前、左、右方均有車輛，並
    無具體事證可知警員所測對象是否確係異議人之車輛，且無
    證據可證警員測得之數字究係異議人之車速抑或之前所測之
    其他車速云云。
四、查異議人於前揭時間駕駛上開自用小客車，行經國道五號高
    速公路北上四十點七公里處時，未依該路段速限標誌九十公
    里之指示，行車速度高達一百一十九公里，超過規定之最高
    速限二十公里以上未滿四十公里，而為警攔停舉發違規之事
    實，業據證人即舉發警員乙○○於本院訊問時證稱：當時伊
    與警員丙○○在國道五號北上四十點七公里處執行違規取締
    勤務，以目視發現上開小客車車速明顯過快，有合理懷疑其
    超速，經以雷射槍測得行車時速為一百一十九公里，速限為
    九十公里，超速二十九公里，當下予以攔停開單等語，暨證
    人即舉發警員丙○○於本院訊問時證述：當時乙○○站在車
    外，手持雷射槍進行測速，伊則坐在車內操控警報器及警示
    燈，當時伊等選定之地點均係可至少目測一公里左右之路段
    ，亦即至少可看見一公里外車輛行進之狀況，當時伊從車上
    照後鏡看見一公里外之上開小客車行車速度比其他車輛快，
    伊遂準備操控車上儀器，當乙○○測得該車速度後，拿起指
    揮棒準備攔停該車時，伊確定該車有超速情況，因從後照鏡
    看見該車車速比其他車輛速度快，且依據經驗判斷，該車應
    有超速，因此當乙○○將該車攔停時，依雷射槍測得之數據
    為一百一十九公里，伊等才依據數據加以製單告發等語明確
    ，且有舉發通知單附卷可稽。異議人雖以前揭情詞置辯，惟
    查：
  (一)證人乙○○所使用之雷射測速儀，甫於九十六年十月二十五
    日經經濟部標準檢驗局檢定合格，領有檢定合格證書，其有
    效期限至九十七年十月三十一日，此有卷附經濟部標準檢驗
    局雷達測速儀檢定合格證書足憑，而該儀器係以雷射光束（
    不見光）直接瞄準行進中之車輛，屬「單點單台」之測速方
    式，車輛如有超出設定之速限即立刻鎖定，雖當時有多部車
    輛同時通過，惟儀器係針對該車進行偵測，在無遮蔽之情況
    下，該儀器之偵測不受其他車輛行進之影響，此亦有內政部
    警政署國道公路警察局第九警察隊九十七年二月十八日公警
    九交字第Ｚ○○○○○○○○○號函附卷可參，足認該雷射
    測速儀所測得之車速數據，應屬可信。
  (二)再參以證人乙○○於本院訊問時明確證稱：本案係使用雷射
    槍，使用方法是點對點，雷射槍對著欲測車輛擊發後，會產
    生雷射光束，即可測得當時行車速度及測距；伊等會先進行
    目測，有適當測試距離且無其他阻礙物體時，就會瞄準該車
    ，雷射槍之測定原理，並不因其他車輛之干擾而影響其準確
    度，也不會受其他車輛行進之影響等語，證人丙○○於本院
    訊問時亦證述：雷射槍上有一雷射瞄準器，該瞄準器內有一
    紅點，當伊等發現某車行車速度過快時，會將瞄準器內之紅
    點對準該車，按下發射鈕，就會顯示該車車速，若手很穩定
    ，速度會立刻顯示出，亦即一按下發射鈕，就會顯示車速，
    不可能有誤測旁邊車輛之情形等語，益徵證人乙○○當時使
    用雷射測速儀所測得之車輛時速一百一十九公里，確係異議
    人之車速無訛。
  (三)至異議人雖一再質疑本案並無證據證明警員所測得之數據確
    係異議人當時之車速云云，然按交通警員製單舉發違反道路
    交通管理處罰條例所列之違規事實，本質上為行政處分，係
    公務員基於職務上權力，依法就特定之具體事件所為具公法
    上效果之單方行政行為，基於公務員為公法上行為具有公信
    力之原則，該行政處分當可被推定為真正，其據以依法處分
    之事實認定亦為正確無誤，本此公信原則，乃立法者賦予行
    政機關制定違反道路交通事件統一裁罰基準及處理細則，使
    執勤警員得當機處分以維護交通秩序、安全之行政目的，反
    之，若謂公務員一切行政行為均需預留證據以證其實，則國
    家行政勢必窒礙難行，據此，刑事訴訟法就犯罪證據有關之
    規定中，與屬行政秩序罰之交通違規裁罰本旨不合之部分，
    自不在準用之列。本件異議人既未能提出相當證據證明該雷
    射測速儀有何失準、無法正常運作之情形，復未就執勤警員
    之舉發有誤提出確實證據以供調查，亦無任何證據足資證明
    執勤警員有捏造事實違法取締之情事，則執勤警員本其維護
    交通秩序、安全職責所為之舉發，自應受到合法、正確之推
    定（臺灣高等法院八十七年度交抗字第一五七號裁定意旨參
    照），且衡諸執勤警員乙○○、丙○○與異議人素不相識，
    亦無怨隙，當無設詞攀誣異議人之可能，渠等之證言應屬可
    信。異議人空言辯稱無具體事證可知警員所測對象是否確係
    伊車云云，顯係事後卸責之詞，不足採信。
五、綜上所述，異議人確有於前揭時間駕車行駛高速公路，未依
    速限規定九十公里之指示，行車速度高達一百一十九公里，
    超過規定之最高速限二十公里以上未滿四十公里之違規行為
    ，從而，原處分機關依前揭道路交通管理處罰條例第三十三
    條第一項第一款、違反道路交通管理事件統一裁罰基準及處
    理細則第四十三條、第四十四條、第六十七條暨違反道路交
    通管理事件統一裁罰基準表之規定，裁處異議人罰鍰三千五
    百元，並依同條例第六十三條第一項第一款規定，併予記違
    規點數一點，核無違誤。異議人猶執陳詞，聲明異議，為無
    理由，應予駁回。
據上論斷，應依道路交通案件處理辦法第十九條，裁定如主文。
中    華    民    國  九十七  年    七    月  二十九  日
                  交通法庭法  官  陳芃宇
以上正本證明與原本無異
如不服本裁定應於送達後5日內向本院提出抗告狀
                          書記官  徐鶯尹
中    華    民    國  九十七  年    七    月  二十九  日


司法院資訊處製作；財團法人民間司法改革基金會備份。
